臺灣士林地方法院刑事判決　　　　　　　 94年度重訴字第3號
公　訴　人　臺灣士林地方法院檢察署檢察官
被　　　告　丙○○
　　　　　　戊○○
共　　　同
指定辯護人　本院公設辯護人丁○○
被　　　告　甲○○
上列被告因加重強盜罪等案件，經檢察官提起公訴（93年度偵字
第7797號、第10560 號），本院判決如下：
    主  文
丙○○未經許可，製造其他可發射子彈具有殺傷力之改造手槍，
處有期徒刑陸年，併科罰金新臺幣拾萬元，罰金如易服勞役，以
新臺幣玖佰元（即銀元參佰元）折算壹日；扣案之改造手槍貳把
（含彈匣貳個，槍枝管制編號各為0000000000號（銀色）、0000
000000號（黑色））及子彈貳顆，沒收；又共同連續以加害生命
之事，恐嚇他人致生危害於安全，處有期徒刑柒月。扣案之紅外
線瞄準器壹個及槍套壹支，沒收；又共同意圖為自己不法之所有
，以強暴，至使不能抗拒，而取他人之物，處有期徒刑陸年。應
執行有期徒刑拾貳年，併科罰金新臺幣拾萬元，罰金如易服勞役
，以新臺幣玖佰元（即銀元參佰元）折算壹日；扣案改造手槍貳
把（含彈匣貳個，槍枝管制編號各為0000000000號（銀色）、
0000000000號（黑色））、子彈貳顆、紅外線瞄準器壹個及槍套
壹支，均沒收。
戊○○共同以其他非法方法，剝奪人之行動自由，處有期徒刑拾
月。
甲○○共同以加害生命之事，恐嚇他人致生危害於安全，累犯，
處有期徒刑陸月，如易科罰金，以參佰元折算壹日。扣案之紅外
線瞄準器壹個及槍套壹支，沒收。
    事  實
一、丙○○曾有偽造文書、違反槍砲彈藥刀械管制條例及流氓感
    訓等前科。戊○○曾違反妨害兵役治罪條例及麻醉藥品管理
    條例等案件，最近一次因公共危險案件，經法院判處有期徒
    刑3 年10月確定，甫於民國（下同）93年6 月9 日縮短刑期
    假釋出監（均不構成累犯）。甲○○則因犯業務過失傷害罪
    ，經本院於89年1 月24日以88年度士簡字第906 號判決有期
    徒刑4 月，甫於89年4 月11日易科罰金執行完畢，猶不知悔
    改。
二、丙○○意圖為自己不法之所有，於93年5 月間在臺北市北投
    區中正山區某處，拾獲不詳年籍之人遺失之子彈21顆與土造
    金屬槍管2 支後，予以侵占入己；隨即於93年7 月間，至臺
    北市東區某不詳名稱模型店內，以每支新臺幣（下同）4,00
    0 元之價格，購得仿FN廠8 釐米半自動玩具手槍2 支，並在
    其台北縣三重市○○路152 號3 樓之租屋處，以徒手將上開
    拾得之土造金屬槍管2 支，直接抽換裝置於上開玩具手槍內
    ，接續製造為可發射子彈具有殺傷力之改造手槍2 枝（槍枝
    管制編號各為0000000000號（銀色）、0000000000號（黑色
    ）），而持有改造手槍2 枝及子彈21顆。
三、嗣於93年8 月28日凌晨1 時許，丙○○搭乘由甲○○駕駛之
    車號ET—2938號自用小客車欲前往台北縣淡水鎮打電動玩具
    ，於同日凌晨1 時30分許行經台北縣淡水鎮○○○路○ 段12
    7 號前時，因與己○○所駕駛之車號2711—DM號自用小客車
    同向爭先競速行駛，丙○○與甲○○因而心生不滿，2 人竟
    基於恐嚇之共同犯意聯絡，由甲○○將車輛駛至己○○車輛
    左前方，並由丙○○持上開改造之仿FN廠8 釐米半自動銀色
    玩具手槍1 支（槍枝管制編號0000000000號，內有已上膛之
    子彈5 發），朝己○○所駕車輛前方地面射擊1 發子彈因而
    中該車前車牌，共同以此方法使己○○及其右前座之妻乙○○均心生畏懼，致生危害於其等生命之安全。2 人開槍恐嚇
    後隨即加速駕車逃逸。惟經己○○記下其車號立即報警循線
    於同日凌晨1 時50分許，在台北縣淡水鎮○○路51巷6 弄5
    號F1超商店內當場查獲正在玩電動玩具之2 人，並扣得丙○○所有上開改造手槍2 支（含彈匣2 個，銀色手槍內有4 顆
    子彈（已擊發1 顆），黑色手槍內有5 顆子彈）、子彈11顆
    、彈殼1 個、紅外線瞄準器及槍套各1 支。
四、丙○○因前揭犯行經本院裁定羈押，甫於93年10月12日命具
    保200,000 元停止羈押釋放後，猶不知悔改。因無故猜疑其
    女友壬○○在辛○○之姐黃鳳琴店內遭人設計酒醉恐被欺負
    ，竟於(一)93年11月22日上午11時50分許，夥同庚○○（另案
    審理）及戊○○3 人，基於無故侵入住宅、妨害自由之共同
    犯意聯絡，先由丙○○沿台北市○○區○○路92巷1 弄19號
    3 樓外牆攀爬入內後開門讓戊○○及庚○○魚貫進入，丙○○及庚○○隨即上樓至該址3 樓辛○○與其弟媳癸○○○全
    家共居之住處內，戊○○則在該處1 樓把風看守，而共同無
    故侵入其等住宅。丙○○與庚○○侵入該住處臥房內尋得辛○○後，先強押辛○○至客廳供桌前命其跪下並說出壬○○
    之下落，但辛○○不知發生何事根本無從回答，丙○○及庚○○竟仍心生不滿，由庚○○對辛○○身體各處拳打腳踢，
    丙○○則持該住處內之鋁製掃把毆打辛○○屁股3 下（未成
    傷），復以該處廚房內之菜刀刀背毆打辛○○背部1 下，並
    以該菜刀及捶肉棒揮砍神桌，表示要代神明教訓他等方式，
    接續以加害身體之事恐嚇辛○○，使其心生畏懼致生危害於
    安全。嗣丙○○又向辛○○表示其腰包內有掌心雷手槍1 枝
    ，脅迫辛○○須隨同其等外出找尋壬○○之下落，辛○○因
    恐懼其生命遭受危害，只得被迫跟隨丙○○等3 人外出，丙○○、庚○○與戊○○即共同以此非法之方法，剝奪辛○○
    之行動自由。詎丙○○復承續前揭恐嚇安全之概括犯意，與
    庚○○一起欲離去前，猶向癸○○○恫稱：「妳的小孩如果
    是辛○○的，就要把他的陽具割掉」、「不得報警」等語，
    共同以此加害身體之事恐嚇癸○○○，使其心生畏懼危害其
    安全。(二)同日下午1 時許，丙○○等3 人脅迫辛○○外出後
    ，丙○○與辛○○即同搭1 部計程車，戊○○與庚○○則共
    乘機車1 部，前往台北市○○區○○街150 號庚○○住處後
    之竹林內，丙○○、庚○○及戊○○3 人仍承續前揭妨害自
    由之共同犯意聯絡，由丙○○與庚○○分持竹林內取得之竹
    子與竹筒各1 支或以徒手，肆意毆打辛○○全身各處，復命
    辛○○跪下、趴下、脫光及穿上衣服，辛○○雖始終堅稱並
    不知壬○○之行蹤，仍不為丙○○所採信。此時丙○○與庚○○2 人復基於意圖為自己不法所有之共同犯意聯絡，接續
    以毆打辛○○身體之強暴手段命其交出身上財物，辛○○恐
    生命遭受不測因而不能抗拒，即將其所有現金7 、8 千元分
    由庚○○取得，金戒指1 只、金項鍊1 條、手機1 支及鑰匙
    2 把則由丙○○分得，辛○○共因此受有頭部1x 1公分紅腫
    、左臂2x2,2x0.1 公分擦傷、背部2.5x1,9.5x0. 5公分紅腫
    及左小腿9x0.7 公分擦傷等傷害。嗣警方於同日下午4時 許
    據報前往該處查緝時，庚○○聞訊即刻逃逸無蹤，丙○○與
    戊○○則再強押辛○○往山上躲藏，丙○○於匆忙中並將上
    開財物棄置於現場；惟辛○○乘其等疏於防範之際自行逃脫
    控制下山返家。警方隨即於同日下午4 時20分許，在台北市
    北投區○○路與珠海路口前查獲戊○○，復於同日下午4 時
    30分許，在台北市○○區○○街22 2號前查獲丙○○，並於
    竹林內扣得竹筒、竹子各1 支。
五、案經被害人己○○、乙○○、辛○○、癸○○○訴由臺北縣
　　政府警察局淡水分局與北投分局報請臺灣士林地方法院檢察
    署檢察官偵查起訴。
    理  由
一、上揭事實欄二侵占遺失物及製造改造手槍及子彈等事實，業
    據被告丙○○迭於警詢、偵查及本院審理時供認不諱（參93
    年度偵字第7797號偵查卷頁11、76、108 、152 以下，本院
    94年3 月8 日準備程序筆錄、94年6 月14日審判筆錄），併
    有其所有仿FN廠8 釐米半自動改造手槍2 支（含彈匣2 個）
    、子彈20顆、彈殼1 個、紅外線瞄準器及槍套各1 支扣案可
    資佐證。且該扣案之手槍、子彈經送鑑驗結果認：一、送鑑
    8 厘米手槍2 枝，其中(一)1 枝（槍枝管制編號0000000000號
　　），認係由仿FN廠半自動手槍製造之金屬玩具手槍，換裝土
  　造金屬槍管改造而成之改造手槍，機械性能良好，可擊發適
    用之子彈，認具殺傷力。(二)1 枝（槍枝管制編號0000000000
    號），認係由仿FN廠半自動手槍製造之金屬玩具手槍，換裝
    土造金屬槍管改造而成之改造手槍，機械性能良好，可擊發
    適用之子彈，認具殺傷力。二、送鑑子彈21顆，其中(一)20顆
　　，認均係由土造金屬彈殼加裝直徑約8.0mm 金屬頭而成之土
  　造子彈，經取樣7 顆試射結果：其中6 顆，均可擊發，認均
    具殺傷力；另1 顆，雖可擊發，惟其發射動能甚微，認不具
　　殺傷力。(二)1 顆，認係土造金屬「彈殼」。三、送鑑手槍槍
  　管1 枝，認係玩具金屬槍管（內具阻鐵）等情，此有內政部
    警政署刑事警察局93年10月15日刑鑑字第0930180353號槍彈
    鑑定書1 件附於93年度偵字第7797號卷頁138-140 可按。本
　　院為求慎重，再將上述二(一)未擊發之13顆子彈送請法務部調
  　查局鑑定有無殺傷力，該局認：一、土製子彈鑑驗可以實際
    射擊方式測試所發射的彈頭單位面積動能若干，或經拆解後
    就其組合構造分析能否擊發，威力如何，是否具有殺傷力。
    二、送鑑13顆子彈為土造7.65mm子彈，尚未擊發，隨機拆解
    2 顆子彈檢視，係以供模擬槍枝使用含底火的土製彈殼，於
  　前端加裝直徑8.0mm ，重3.52公克銅質彈頭，內部填裝制式
    槍彈用發射火藥改造而成，復取其中1 顆拆解後之彈殼施以
    撞擊測試，底火能擊發，前述子彈組合完整，依其構造認能
    擊發，配合適當槍枝發射，於近距離具有殺傷力。三、復取
    剩餘11顆子彈以制式槍枝及改造7.65 mm 槍枝實施試射，均
    能擊發，以彈速測定儀於槍口前方1 公尺處，測得發射彈丸
    速度平均為每秒37 0呎（重3.52公克、直徑8.0m m），換算
　　發射彈丸單位面積動能為44.5焦耳/ 平方公分，認具有殺傷
  　力等情，此有該局94年5 月30日調科參字第09400246860 號
    鑑定通知書1 件附於本院卷可稽，足認被告丙○○上開自白
    核與事實相符，此部份犯行事證明確，洵堪認定。
二、訊據被告丙○○及甲○○就上揭事實欄三共同開槍恐嚇被害
    人己○○、乙○○之事實，被告丙○○坦承開槍之犯行，但
    否認有恐嚇之犯意，辯稱：因對方開車很危險，伊開槍嚇阻
    他，不是恐嚇云云；被告甲○○辯稱：伊只是開車，不知丙○○開槍射擊被害人，事後才知丙○○有槍云云。惟查，被
    告2 人確有於上揭時地，由被告甲○○駕車與被害人己○○
    互相超速競駛，導致被告2 人心生不滿，丙○○因而持槍射
    擊己○○車輛前方並使其前車牌遭擊中受損等事實，已據證
    人即被害人己○○證述：「當天我與我老婆2 人要去淡水漁
    人碼頭，在那半途，被告他們車從後面開過來，停在我車旁
    左側與我並排行駛約3 、5 秒，坐在副駕駛座之人搖下車窗
　　與我互看一眼後，因我車窗一直都是開著的，然後我就看到
  　該人手裡不知拿1 把什麼東西，該東西反光，我直覺就減速
    不敢與他們並排行駛，結果對方車就開到我左前面3 至5 台
    車距離，副駕駛座之男子就拿該東西直接對我車開，我認為
    他是對擋風玻璃開，因為他那東西拿出來是平行就開，然後
    我聽到槍聲，也看到火花，我就趕快踩剎車。他們開完槍後
    就原車加速逃逸。我就開車追他們記車牌，並同時打110 報
    警，我記下車牌後就回轉到附近派出所，並告訴警察該車往
　　何方向走，之後警方就告訴我人捉到了」等語綦詳（93年度
  　偵字第7797號卷頁131 以下），核與被害人乙○○於警詢時
    所述情節相符（同上偵查卷頁26以下），此外併有被害人車
    輛照片受損2 幀在偵查卷可按。被告丙○○以對人之生命、
    身體具有重大危害之上開改造手槍射擊被害人車輛前方，顯
　　然足使被害人心生畏懼，致生危害於其安全，其辯稱係單純
  　嚇阻，並無恐嚇之意云云，顯無可採。至被告甲○○係駕駛
    車輛之人，如其不配合在被害人車輛左前方行駛，坐於右前
    座之被告丙○○又如何能夠開槍射擊？亦即被告丙○○之開
    槍射擊行為，顯係由其共同協力始克完成，其辯稱不知情云
    云，與常情不相符合，乃事後卸責之詞，不足採信。是被告
    2 人此部份犯行，事證亦臻明確，堪予認定。
三、
　(一)訊據被告丙○○及戊○○就上揭事實欄四部分之事實，固坦
　  承曾共同進入辛○○及癸○○○之住處，且丙○○用掃把打
    辛○○屁股，用菜刀砍神桌，並帶辛○○前往庚○○住處後
    面之竹林內，用竹筒打辛○○，有叫他趴下等語；但均否認
    有何恐嚇、傷害、妨害自由或強盜之犯行，被告丙○○辯稱
    ：伊去辛○○家時，有叫鄰居出來看，並沒有無故侵入，伊
    只是單純要去找女友壬○○，並沒有妨害辛○○自由，伊也
    沒有恐嚇癸○○○，到竹林後辛○○還打電話給他姊姊黃鳳
    琴，財物是辛○○自己拿出來的，伊身上並沒有查獲任何財
    物，而且還帶警方起出相關財物等語。被告戊○○則辯稱：
    伊僅係陪丙○○到辛○○家找他女朋友，不知道他們要做什
    麼，在竹林裡丙○○、庚○○叫辛○○佈施，伊並沒有拿走
    任何財物等語。惟查，被告丙○○、戊○○確有於上揭時地
    夥同庚○○共同無故侵入辛○○、癸○○○上址住處，並分
    別對其等為恐嚇、傷害、妨害自由等行為，嗣並脅迫辛○○
    外出至庚○○住處後方竹林內，由被告戊○○在旁看守，被
    告丙○○、庚○○則分持竹子、竹筒對其肆意毆打，且2 人
    復基於共同意圖為自己不法之所有，使辛○○不能抗拒後交
    付財物等情，業據證人辛○○證述：「到竹林後丙○○就一
　　直毆打我、恐嚇我，又叫我脫光衣服，又叫我穿上衣服」「
  　他們用竹筒打我。庚○○想到就來打我，他跟丙○○一搭一
　　唱「「丙○○先說恐嚇的話，我才交財物出來。我交了金項
  　鍊、金戒子各1 個，手機1 支、現金7 、8 千元，丙○○在
    一進竹林後就叫我交出手機，我手機後來就一直由他們在使
　　用」「庚○○先說「你們這些社會敗類，就是錢太多，要拿
  　一些錢出來布施」，後來丙○○就接著恐嚇我，要我在3 秒
　　內把身上錢財交出來，然後我就把財物交出來，我還因為尾
  　戒拔得比較慢，還被丙○○打」「他們從頭到尾，想到就打
    ，想到就打，打我手心，罰我跪，還叫我著被打屁股，他女
　　友來時，他打更凶」「是我先交財物，他女友才來，我進竹
  　林沒多久，他們就叫我交財物」「他們在我面前分現金，現
    金是由丙○○、庚○○拿著分的，他們2人還有在討論要先
　　繳何費用。他們有拿現金要給阿文，但阿文把錢還庚○○。
  　分錢是庚○○在處分的。手機、金子方面都是在丙○○那邊
    」（93偵字第10560 號卷頁122 以下）「那天早上丙○○、
　　庚○○跑到我房間，丙○○叫我起床，說我把他的女朋友藏
  　到那裡去了，我又不知道什麼事情，丙○○、庚○○拖我到
    客廳神桌那裡，他們2 人叫我跪下，庚○○先拳打腳踢我頭
　　、屁股、身體也有，丙○○先拿掃帚打我屁股3 下，之後拿
  　菜刀的刀背打我1 下，他們都有拿槌肉棒及菜刀敲神桌，庚○○恐嚇我，戊○○就在我家樓下，之後我被丙○○、戊○○、庚○○3 人帶到山上去，丙○○叫我要跟他們去找他女
    朋友。庚○○叫我要好好配合，不然會死的很慘」「丙○○
    押著我坐計程車，庚○○、戊○○騎摩托車在旁邊，我不敢
    跑，之後就在竹林裡被庚○○、丙○○打，丙○○用火把的
    竹筒打我頭部、手、屁股，庚○○拳打腳踢，打我全身上下
    ，打我之後就叫我脫光衣服，叫我趴下之後，又叫我把衣服
    穿上，那時候是跪著，從頭到尾都是跪著，庚○○叫我跪著
    ，之後他叫我要佈施，限我幾秒鐘要把錢拿出來，戊○○從
    頭到尾都沒有打我，他就站在旁邊跟他們一起，我就把錢拿
    給庚○○，他再拿給戊○○，大約7 、8 千元現金、金項鍊
    1 條、尾戒、手機1 支、鑰匙2 支。我不敢不拿出來，庚○○口氣很不好、很兇，叫我把錢拿出來佈施，我不敢反抗，
    反抗一定會被打，錢拿給庚○○、金飾的部份交給丙○○，
    手機是還沒有脫光衣服就被庚○○先拿著打，後來是丙○○
    拿著打，我在竹林那裡手機就被拿走，他們那時候打手機聯
    絡他女朋友，那時我不敢抵抗，我如果敢抵抗就不用跟他們
    去竹林了」「是庚○○叫我要佈施」「（問：你在警訊、偵
    訊時所稱，是否出於你自由意志下陳述？）我是有這樣講，
    以前講的是事實」「是庚○○叫我交給戊○○，戊○○有沒
    有把錢交給誰我不知道，那時我頭低低的，有聽到庚○○在
    講分現金的事，是庚○○在分的。戊○○分到多少錢，我不
    知道」「我的金項鍊是拿給丙○○」「（問：你在偵訊時稱
    ：丙○○、庚○○在分現金的時候，有討論要先繳何費用，
    是否實在？）好像有，現金都是庚○○拿去的」「（問：你
    在家裡神桌前被毆打，當時戊○○在何處？）那時我沒有看
    到他」「（問：在你家的時候，戊○○在樓下何處？）在我
    家一樓門口外面」「（問：你到竹林後，庚○○叫你佈施，
    丙○○在旁邊作何事？）講電話，我不知道他跟誰講電話，
    一直找他女朋友，庚○○、丙○○都有講要我把財物拿出來
    的話，戊○○沒有講」「（問：戊○○在竹林裡就一直護著
    你，是何意？）我在當兵的時候，他就蠻照顧我的，他那天
    也都沒有打我。他有無分到錢，我不知道，只有一開始的時
    候庚○○叫我把錢拿出來佈施給戊○○。戊○○最近好像不
　　好過」「（問：丙○○的女朋友來了，庚○○有無叫丙○○
  　、戊○○把你往更高的山上去？）那是他女朋友走了之後，
    庚○○就跑了，剩下戊○○、丙○○，他們2人就把我往更
　　高的地方帶。我一開始就跪著，先把衣服脫掉後來把錢拿出
  　來。我被拿走的現金警方沒有還給我。其他的物品都還給我
    了」等語綦詳（本院94年3 月28日審判筆錄）；證人癸○○○亦證述：「當天11點快12點的時候，我小孩在看電視，我
    聽到樓下有聲音，以為是我的家人，那是用衝的上來，有2
    個人進來打開我的房間門，說要找我大姑黃鳳琴，我跟他說
    ，她沒住這裡，是丙○○開我的門，庚○○開其他人的門，
　　那時辛○○的房間的門沒關，丙○○跟庚○○進去，問他的
  　女朋友在何處？他們就把我房間的門關起來，把辛○○帶去
    大廳，因為距離很近，我聽到的，叫辛○○把人交出來，聽
    到辛○○被打，很吵的聲音，有人拿東西敲神桌，也聽到有
    人被打的聲音，被打了3 下，我有聽到有人叫辛○○跪著，
    應該是跪著，丙○○又來我房間，問辛○○是否是我的老公
    ，我說不是，他就說，還好不是，還講：辛○○誘拐他女朋
    友，叫我不能打電話報警，當時丙○○手上有拿鋁製掃帚柄
    ，庚○○也說不能報警」「（問：有人恐嚇你說：如果是辛○○的孩子，就要把這個小孩的陽具割掉？）是丙○○說的
    ，他要走之前說的，他的語氣很兇。當時他有無拿掃帚柄我
    不記得了」「（問：丙○○跟庚○○要走的時候，有無叫你
    不得報警？）有的，庚○○先說不得報警，是在說要把陽具
    割掉之前說的」「（問：你聽他們講：叫你不得報警，要把
    小孩的陽具割掉，你是否會害怕？）會的」等語綦詳（本院
    94年3 月28日審判筆錄），且證人所述情節互核均大致相符
    ，此外併有卷附贓物認領保管單、診斷證明書、案發現場照
    片多幀及扣案之竹子、竹筒各1 支可資佐證。
  (二)查被告丙○○未得辛○○或癸○○○之同意，任意侵入其等
    住處，並與庚○○共同持掃把、菜刀毆打、恐嚇辛○○，嗣
    又於以攜帶槍枝為由脅迫辛○○外出至上開竹林內繼續毆打
    、恐嚇、使行無義務之事前另以言詞恐嚇癸○○○，及至辛○○不能抗拒後，又命其交出財物等情，均已據證人於偵審
    時證述綦詳，其雖辯稱如上述，但未得住居之人同意侵入之
    ，即屬無故侵入住宅，與鄰居有無在場並無關聯，而辛○○
    縱令曾打電話予其姐，亦係在其等武力控制之下所為，不能
    以此反認無妨害自由之行為，又強取財物後因聽聞警方到場
    匆忙將之棄置於現場，於此類犯罪之類型並非鮮見，而其等
    既已將現金交予庚○○取得，將手機等財物交予丙○○取得
    ，強盜行為即已既遂，被告是否帶同起贓，僅係事後態度之
    問題，與犯罪是否成立無涉。亦即，被害人辛○○遭被告等
    長達數小時之毆打、恐嚇、羞辱（使行無義務之事）等毫無
    人性之對待後再交出其財物，若非屬已達不能抗拒之強盜程
    度，其孰能信，乃被告丙○○仍辯稱係辛○○自行交出財物
    云云，顯然毫不可採，是其上揭無故侵入住宅、妨害自由及
    強盜等犯行，確已足堪認定。至被告戊○○夥同丙○○、庚○○共同無故侵入辛○○住處，復又共同前往竹林內於丙○○、庚○○毆打恐嚇辛○○時在旁看守，及至警方據報趕至
    現場後，又與被告丙○○一起押著辛○○往山上藏匿，雖其
    多僅擔任把風、看守之角色，但並無解於其共同妨害辛○○
    行動自由之行為。惟就強盜辛○○財物部分之犯行，證人辛○○於偵查迄本院審理時始終證稱被告戊○○並無主觀犯意
    及共同參與之行為：「他們是用竹筒打我，庚○○想到就來
    打我，他跟丙○○一搭一唱，戊○○在旁都沒出手打我，還
    聽到他在說「不要啦」、「放他走啦」這些話」「他們有拿
    現金要給阿文，但阿文把錢還給庚○○」（偵查卷頁122 、
    123）「 （問：戊○○從頭到尾有無動手打你？開口跟你要
    錢？）都沒有」「（問：在你被打時，戊○○有無出面阻止
    ？）有的，在竹林裡」等語（同上審理筆錄），且辛○○之
    財物戊○○並未分得，警方查獲戊○○時亦未取出任何財物
    ，亦據被告丙○○供述：「戊○○把那些財物都交到我手上
    ，後來庚○○又從我手上中拿走現金，大概約7 、8 千至1
    萬元。其他財物（項鍊、尾戒）在我手中」（同上偵查卷頁
    77）等語。足認被告戊○○應僅共同限制剝奪辛○○之行動
    自由，就被告丙○○、庚○○於妨害自由之際，復強盜辛○○財物之行為，應非其所預見而為超過其犯意聯絡外之行為
    ，是其就此部分所為辯解，核與證人所述相符，足堪採信。
    綜上，本件事證均已臻明確，被告犯行足堪認定，應依法論
    科。
四、查被告丙○○行為後，槍砲彈藥刀械管制條例業經總統令於
    94 年1月26日修正公佈，並於同年1 月28日生效施行，其中
    關於未經許可，製造其他可發射金屬或子彈具有殺傷力之改
    造手槍罪，修正前該法第11條第1 項之法定刑度為「5 年以
    上有期徒刑，併科新臺幣10,000,000元以下罰金」，新法則
    將該條項刪除，將該罪移列於同法第8 條第1 項，其法定刑
    度則為：「無期徒刑或5 年以下有期徒刑，併科新臺幣10,
    000,000 元以下罰金」，經比較新、舊法，應以修正前之舊
    法較有利於被告，依刑法第2 條第1 項但書之規定，應適用
    修正前該法第11條第1 項之規定論科。至關於未經許可，持
    有子彈罪之部分，新法並未修正，自不生新、舊法比較之問
    題，附此敘明。
五、核被告丙○○所為，係犯刑法第337 條之侵占遺失物罪，（
    修正前）槍砲彈藥刀械管制條例第11條第1 項之未經許可，
    製造其他可發射子彈具有殺傷力之改造手槍罪、（現行）同
    條例第12條第4 項之未經許可持有子彈罪，刑法第305 條之
    恐嚇危害安全罪，第306 條第1 項之無故侵入住宅罪、第
    302 條第1 項之以其他非法方法，剝奪人之行動自由罪以及
    刑法第328 條第1 項之強盜罪。被告戊○○所為，係犯刑法
    第306 條第1 項之無故侵入住宅罪、第302 條第1 項之以其
    他非法方法，剝奪人之行動自由罪。被告甲○○所為，則係
    犯刑法第305 條之恐嚇危害安全罪。被告丙○○以1 行為，
    製造改造手槍2 把及持有改造手槍、子彈2 罪間，各係以1
    行為觸犯2 罪名，為想像競合犯，應依刑法第55條之規定，
    從1 重之未經許可，製造及持有其他可發射子彈具有殺傷力
    之改造手槍罪論處，而其持有之低度行為，復為製造之高度
    行為所吸收，不另論罪。其所犯侵占遺失物罪、未經許可製
    造手槍2 罪間，以及無故侵入住宅罪、妨害自由罪、強盜罪
    3 罪間，以及被告戊○○所犯無故侵入住宅罪及妨害自由罪
    2 罪間，各具有方法結果之牽連關係，應各論以較重之未經
    許可製造手槍罪、強盜罪（被告丙○○）及妨害自由罪（被
    告戊○○）。又被告丙○○先後2 次所犯恐嚇安全罪（對己○○開槍及對癸○○○言語恐嚇），時間緊接，犯罪構成要
    件相同，顯係基於概括犯意反覆而為，應依連續犯之規定論
    以1 罪，並依法加重其刑。被告丙○○、甲○○就恐嚇安全
    罪部分，以1 行為恐嚇2 被害人（己○○及乙○○），應論
    以想像競合犯之1 罪。被告丙○○所犯未經許可製造手槍罪
    、恐嚇危害安全罪及強盜罪間，行為互殊，犯意各別，構成
    要件亦不相同，應予分論併罰，檢察官雖認被告製造手槍與
    恐嚇危害（己○○）安全罪部分，有方法結果之關係等語，
    惟被告丙○○製造手槍時，自無從預見其將於1 個月後持槍
    射擊被害人己○○車輛，是此部份應難認具有牽連關係，起
    訴意旨容有誤會，併此敘明。被告丙○○就恐嚇危害安全罪
    、妨害自由罪及強盜罪間，分別各與被告甲○○、戊○○及
    庚○○，具有犯意聯絡，行為分擔，均應分別論以共同正犯
    。又被告戊○○並不構成強盜罪，有如上述，惟公訴人認此
    部分與其前開有罪部分，具有裁判上1 罪之牽連犯關係，故
    不另為無罪之諭知。且被告戊○○不成立強盜罪，被告丙○○（與庚○○）自亦無構成結夥3 人加重強盜罪之餘地，而
    僅應論以普通強盜罪，而此屬構成要件之加重條件，其基本
    之社會事實相同，毋庸變更起訴法條，亦併指明。被告甲○○前因犯業務過失傷害罪，經本院於89年1 月24日號判處有
    期徒刑4 月，甫於89年4 月11日易科罰金執行完畢，有臺灣
    高等法院被告全國前案紀錄表1 紙在卷可按，其於5 年內再
    犯本件有期徒刑以上之罪，為累犯，依法加重其刑。
六、按「刑法第302 條之妨害自由罪，係妨害他人自由之概括的
    規定，故行為人具有一定目的，以非法方法剝奪人之行動自
    由者，除法律別有處罰較重之規定（例如略誘及擄人勒贖等
    罪），應適用各該規定處斷外，如以使人行無義務之事，或
    妨害人行使權利為目的，而其強暴脅迫復已達於剝奪人行動
    自由之程度，即祇成立本罪，不應再依同法第304 條論處。
    誠以此項使人行無義務之事，或妨害人行使權利之低度行為
    ，應為剝奪人行動自由之高度行為所吸收，不能以其目的係
    在使人行無義務之事，或妨害人行使權利，認為係觸犯刑法
    第302 條第1 項及第304 條第1 項之2 罪名，依同法第55條
    ，從一重處斷」「刑法第302 條之妨害自由罪，原包括私行
    拘禁及以其他非法方法剝奪人之行動自由而言，所謂非法方
    法，當包括強暴、脅迫等情事在內。上訴人等於剝奪行動自
    由行為繼續中，恐嚇並脅迫被害人行無義務之事，自屬包含
    於剝奪行動自由之同一意念之中。縱其所為合於刑法第304
    條、第305 條之情形，仍應視為剝奪行動自由之部分行為」
    等情，業經最高法院29年度上字第2359號判例及87年度台上
    字第1066號判決著有明文。且「刑法第302 條第1 項之妨害
    自由罪，原以強暴、脅迫為構成要件，其因而致普通傷害，
    乃強暴、脅迫當然之結果，除另有傷害故意外，仍祇成立該
    條項之罪，無同法第277 條第1項 之適用」「以強暴之方法
    剝奪人之行動自由時，若無傷害之故意，而於實施強暴行為
    之過程中，致被害人受有傷害，乃實施強暴之當然結果，不
    另論傷害罪，最高法院30年上字第3701號判例、93年度台上
    字第3412號判決亦分別闡釋其詳。故被告丙○○、戊○○及
    庚○○於本件妨害被害人辛○○行動自由之過程中，雖另有
    使其行無義務之事、恐嚇危害安全及傷害其身體等犯行，但
    應認已包含於妨害被害人行動自由之同一意念之中，且屬剝
    奪行動自由之部分、低度行為或當然結果，均不另論罪，檢
    察官認另構成恐嚇危害安全罪及傷害罪等，尚有未合，附此
    指明。
七、爰審酌被告丙○○、戊○○均有多項前科，素行不良，被告
    丙○○甫因持槍恐嚇他人裁定交保後又犯強盜罪，惡性非輕
    ，被告戊○○與被告辛○○相識，應係受其他2 人影響而為
    ，非居主要角色，被甲○○為累犯，不知謹慎言行，復否認
    犯行，態度不佳，其等犯行對社會治安之危害及被害人身心
    戕害至鉅，暨其等品性、生活狀況、教育智識程度，犯後態
    度，悔悟程度等一切情狀，分別量處如主文所示之刑，並諭
    知易服勞役之折算標準，復定其應執行之刑，以資懲儆。
八、扣案之改造手槍2 把（含彈匣2 個，槍枝管制編號各為0000
    000000號（銀色）、0000000000號（黑色））及子彈2 顆，
    係違禁物，應依刑法第38條第1 項第1 款規定沒收。另紅外
    線瞄準器及槍套各1 支，係被告（共犯）丙○○所有供犯罪
    所用之物，併依法諭知沒收。至其餘已試射之子彈7 顆（其
    中1 顆無殺傷力）、11顆，彈殼1 個，玩具槍管（內具阻鐵
    ）、竹子及竹筒各1 支，則已非違禁物或非或非專供犯罪所
    用或非被告所有之物，爰不另宣告沒收，附此敘明。
據上論斷，應依刑事訴訟法第299 條第1 項前段，修正前槍砲彈
藥刀械管制條例第11條第1 項、現行條例第12條第4 項，刑法第
28 條 、第56條、第302 條第1 項、第305 條、第306 條第1 項
、第328 條第1 項、第337 條、第11條前段、第2 條第1 項但書
、第47條、第55條、第51條第5 款、第41條第1 項、第42條第2
項、第38條第1 項第1 款、第2 款，罰金罰鍰提高標準條例第1
條前段、第2 條，判決如主文。
本案經檢察官王巧玲到庭執行職務
中　　華　　民　　國　　94　　年　　7 　　月　　22　　日
                  刑事第五庭審判長法  官  洪英花
                                  法  官  李育仁
                                  法  官  朱光仁
以上正本證明與原本無異。
如不服本判決應於判決送達後10日內向本院提出上訴狀。
                                  書記官  劉政惠
中　　華　　民　　國　　94　　年　　8 　　月　　15　　日
附錄本案論罪科刑法條之依據：
刑法第302條第1項
有期徒刑、拘役或三百元以下罰金。
刑法第305條
以加害生命、身體、自由、名譽、財產之事，恐嚇他人致生危害
於安全者，處二年以下有期徒刑、拘役或三百元以下罰金。
刑法第328條第1項
意圖為自己或第3 人不法之所有，以強暴、脅迫、藥劑、催眠術
或他法，至使不能抗拒，而取他人之物或使其交付者，為強盜罪
，處五年以上有期徒刑。
修正前槍砲彈藥刀械管制條例第11條第1項
未經許可，製造、販賣或運輸第四條第一項第一款所稱其他可發
射金屬或子彈具有殺傷力之各式槍砲者，處五年以上有期徒刑，
併科新臺幣一千萬元以下罰金。
